【裁判字號】    99,台上,583
【裁判日期】    990401
【裁判案由】    債務人異議之訴
【裁判全文】
最高法院民事裁定              九十九年度台上字第五八三號
上  訴  人  甲○○
訴訟代理人  周啟同律師
參  加  人  丙○○
被 上訴 人  乙○○
上列當事人間因債務人異議之訴事件，上訴人對於中華民國九十
八年十二月二十九日台灣高等法院台中分院第二審判決（九十八
年度上字第三六二號），提起上訴，本院裁定如下：
    主  文
上訴駁回。
第三審訴訟費用由上訴人負擔。參加訴訟費用由參加人負擔。
    理  由
按上訴第三審法院，非以原判決違背法令為理由，不得為之。又
提起上訴，上訴狀內應記載上訴理由，其以民事訴訟法第四百六
十九條所定事由提起第三審上訴者，應於上訴狀內表明：原判決
所違背之法令及其具體內容、暨依訴訟資料合於該違背法令之具
體事實。其依同法第四百六十九條之一規定提起上訴者，並應具
體敘述為從事法之續造、確保裁判之一致性或其他所涉及之法律
見解具有原則上重要性之理由。同法第四百六十七條、第四百七
十條第二項分別定有明文。而依同法第四百六十八條規定，判決
不適用法規或適用不當者，為違背法令；依同法第四百六十九條
規定，判決有該條所列各款情形之一者，為當然違背法令。是當
事人提起第三審上訴，如合併以同法第四百六十九條及第四百六
十九條之一之事由為上訴理由時，其上訴狀或理由書應表明該判
決所違背之法令條項，或有關判例、解釋字號，或成文法以外之
習慣或法理等及其具體內容，暨係依何訴訟資料合於該違背法令
之具體事實，並具體敘述為從事法之續造、確保裁判之一致性或
其他所涉及之法律見解具有原則上重要性之理由。如未依上述方
法表明，或其所表明者與上開法條規定不合時，即難認為已合法
表明上訴理由，其上訴自非合法。本件上訴人對於原判決提起第
三審上訴，雖以該判決違背法令為由，惟核其上訴理由狀所載內
容，徒就原審取捨證據、認定事實之職權行使所為：參加人丙○
○持上訴人簽發之支票向被上訴人借款新台幣（下同）一百九十
五萬七千零十三元（下稱系爭借款），因該支票未獲兌現，經會
算後，由上訴人提供其所有系爭土地為被上訴人設定抵押權，並
簽發系爭本票交付被上訴人收執以為擔保。嗣上訴人陸續還款，
尚餘一百二十四萬元未清償。被上訴人既不爭執該借款債權超過
一百二十四萬元之本息部分已因清償不存在之事實，上訴人就此
部分之起訴自無即受確認判決之法律上利益。而上訴人及參加人
又未證明系爭借款均已清償完畢。則上訴人請求確認被上訴人對
系爭借款之債權債務關係不存在，即屬無理（其餘經第一審判決
上訴人敗訴部分，因上訴人未聲明上訴，已先行確定）等論斷，
泛言指摘為不當。而非表明該判決所違背之法令及其具體內容，
暨依訴訟資料合於該違背法令之具體事實，更未具體敘述為從事
法之續造、確保裁判之一致性或其他所涉及之法律見解具有原則
上重要性之理由，難認其已合法表明上訴理由。依首揭說明，應
認其上訴為不合法。
據上論結，本件上訴為不合法。依民事訴訟法第四百八十一條、
第四百四十四條第一項、第九十五條、第七十八條、第八十六條
第一項，裁定如主文。
中    華    民    國  九十九  年    四    月    一    日
                      最高法院民事第三庭
                          審判長法官  蘇  茂  秋
                                法官  陳  碧  玉
                                法官  王  仁  貴
                                法官  張  宗  權
                                法官  吳  麗  女
本件正本證明與原本無異
                                      書  記  官
中    華    民    國  九十九  年    四    月   十三   日
                                                      Ｖ

司法院資訊處製作；財團法人民間司法改革基金會備份。
